【裁判字號】    96,交聲更,147
【裁判日期】    970123
【裁判案由】    違反道路交通管理處罰條例聲明異議
【裁判全文】
臺灣桃園地方法院交通事件裁定       96年度交聲更字第147號
原處分機關  交通部公路總局新竹區監理所桃園監理站
異  議  人
即受處分人  丙○○
代  理  人  丁○○
上列異議人因違反道路交通管理處罰條例案件，對於交通部公路
總局新竹區監理所桃園監理站於民國96年7 月20日所為之桃監裁
罰字第裁52-A00000000號處分聲明異議，經本院裁定後，異議人
不服本院於民國96年8 月31日所為之裁定（96年度交聲字第43 3
號），提起抗告，經臺灣高等法院於民國96年10月31日以96年度
交抗字第814 號裁定撤銷發回，本院更為裁定如下：
    主  文
原處分撤銷。
丙○○不罰。
    理  由
一、原處分意旨略以：異議人即受處分人丙○○所有之車牌號碼
    5692-QH 號自用小客車，於民國96年5 月29日14時27分許，
    行經水源快速道路往北（青年公園旁）時，汽車駕駛人行車
    速度，超過規定之最高時速未滿20公里，遭該路段之固定式
    相機拍照採證，再經臺北市政府警察局萬華分局交通分隊警
    員依該採證照片逕行舉發。爰依道路交通管理處罰條例第40
    條之規定，裁處罰鍰新臺幣（下同）1,600元。
二、聲明異議意旨略以：車牌號碼5692-QH 號自用一般小客車非
    異議人所有，且伊已經87歲，更無可能駕駛上開車輛行經該
    處，疑因身分證、健保卡遺失，遭人冒用身分證及健保卡辦
    理車籍登記，為此聲明異議等語。
三、經查：
  (一)本件車牌號碼5692-QH 號自小客車（下稱違規車輛）於96年
    5 月29日14時27分許，行經水源快速道路往北至青年公園附
    近時，汽車駕駛人行車速度，超過規定之最高時速未滿20公
    里，遭該路段之固定式相機拍照採證，再經臺北市政府警察
    局萬華分局交通分隊警員依該採證照片逕行舉發之事實，有
    臺北市政府警察局北市交大字第A00000000 號舉發違反道路
    交通管理事件通知單1 件及照片1 幀附卷可證，且為異議人
    所不爭執，則上開車輛有此違規事實亦無爭執，合先敘明。
  (二)按車輛辦理過戶登記須繳驗新、舊車主身分證、印章 (委託
    他人代辦者，須另檢驗代辦人身分證與汽車所有人有效之駕
    駛執照或全民健康保險卡或護照等可資證明文件) 、行車執
    照、汽車新領牌照登記書、以新車主名義投保之強制汽車責
    任保險證 (有效期間須滿30日以上) ，並填具過戶登記書，
    結清稅、費、違規，公路監理機關於審核各項應備證件相符
    後，即予辦理過戶登記，換發新行車執照，此觀道路交通安
    全規則第15條、第22條及強制汽車責任保險法第22條規定甚
    明。本件違規車輛係由證人乙○○將異議人丙○○之身分證
    （發證日期為96年5 月16日換發）、印章交予證人甲○○，
    由證人甲○○於96年3 月28日代為辦理汽車過戶及領牌等事
    情，業據證人乙○○、甲○○於本院調查時證述明確（見本
    院卷第33頁至第34頁、第46頁），並有臺北市監理處96年12
    月5 日北市監三字第09664242100 號函所附汽（機）車各項
    異動登記書、過戶申請登記書、身分證影本在卷可按（見本
    院卷第13頁至第16頁）；而異議人之身分證係於96年3 月底
    遺失乙節，亦據證人戊○○於本院調查時結證明確（見本院
    卷第35頁），有異議人新補發身分證影本及桃園縣龜山鄉戶
    政事務所之96年3 月30日補領身分證通知等在卷可按（見臺
    灣高等法院96年度交抗字第814 號卷第8 頁），另證人乙○○於本院調查時復證述：是1 個叫「戊○○」的人來買車，
    他有買2 部車，過戶證件是「戊○○」拿異議人丙○○的身
    分證件來，我沒有見過異議人本人，我沒辦法確定在庭證人
    戊○○是否就是當時拿異議人證件給我的「戊○○」等語綦
    詳（見本院卷第46頁至第47頁），則異議人之身分證及健保
    卡等身分證件曾於96年3 月底遺失，與本件違規車輛辦理移
    轉過戶之時間相近，查異議人丙○○之年齡高達87歲，按諸
    一般經驗法則，該等身分證件如無使用需要，證件所有人不
    會特別注意遺失與否，必待發覺後方可能進行掛失或換發新
    證件之手續，本件異議人於同月30日發覺其身分證件遺失之
    情事，隨即向當地戶政事務所申請補發新證件，而本件違規
    車輛辦理移轉過戶之時間，與異議人丙○○未及查覺該等身
    分證件遺失之時間甚為接近，就上開違規車輛辦理過戶之人
    與汽車駕駛人是否確為丙○○本人，顯有疑義。
  (三)另按異議人之年齡，平日行動已顯遲緩，正常步行尚有困難
    ，遑論期待其有駕駛自用小客車之反應能力，縱使其具有駕
    駛小客車之能力，以其歲數之身體狀況欲達到該違規事實所
    述超過規定行使車速之速度，顯屬不可能，是以違規事實中
    駕駛該違規超速自用小客車之駕駛人，並非異議人丙○○本
    人，至為明確。
  (四)綜上，本件異議人即受處分人丙○○形式上雖為本件違規車
    輛之登記車主，然查該違規車輛係於96年3 月28日過戶於異
    議人，以過戶時間比對異議人身分證件遺失時間，以及監13
    汽 (機)車 過戶登記書上之簽名和印章非丙○○本人所有，
    該過戶登記之正確性顯有疑義，再觀異議人之年齡、行動能
    力及身體狀況，於本件所載時間、地點犯上開違規情事顯屬
    不可能，原處分機關未能斟酌上情，遽以依據道路交通管理
    處罰條例第40條之規定，裁處異議人罰鍰1,600 元之處分，
    尚有未洽，故本件異議為有理由，自應由本院將原處分撤銷
    ，並自為裁定諭知異議人不罰。
四、據上論斷，應依道路交通案件處理辦法第20條前段，裁定如
    主文。
中    華    民    國    97    年    1     月    23    日
                  刑事第一庭  法  官  朱美璘
以上正本證明與原本無異。
如不服本裁定，應於送達後5 日內，向本院提出抗告狀。
                              書記官  谷貞豫
中    華    民    國    97    年    1     月    25    日


司法院資訊處製作；財團法人民間司法改革基金會備份。
